臺灣嘉義地方法院刑事判決
109年度交簡上字第72號
上  訴  人  臺灣嘉義地方檢察署檢察官
被      告  薛銘芳
上列上訴人因被告犯過失致重傷害案件，不服本院民國109年7月
31日所為之109年度朴簡字第232號第一審刑事簡易判決（聲請簡
易判決處刑案號：109年度調偵字第208號），提起上訴，本院管
轄之第二審合議庭判決如下：
    主  文
原判決撤銷。
薛銘芳犯過失傷害致人重傷罪，處有期徒刑伍月，如易科罰金，
以新臺幣壹仟元折算壹日。
    事  實
一、薛銘芳於民國108年9月11日下午1時55分許，駕駛車牌號碼0
    00-00號自用大貨車，自嘉義縣東石鄉先天宮前廣場由北往
    南方向行駛，行經該廣場前東西向產業道路時，適吳○○無照
    且未戴安全帽騎乘車牌號碼000-000號普通重型機車沿上開
    產業道路由西往東方向駛至，薛銘芳駕駛汽車行進時，應注
    意車前狀況，並隨時採取必要之安全措施，且依當時之客觀
    情況，無不能注意之情事，竟疏未注意前方正有車輛駛來之
    車前狀況，未採取閃避、煞停等必要之安全措施而貿然直行
    ，薛銘芳駕駛之車輛因而與吳○○騎乘之機車發生碰撞，吳○○
    人車倒地，並因此受有外傷性顱內出血、兩側肢體癱瘓、意
    識不清、採鼻胃管灌食等傷害，經治療後，右側下肢遠端仍
    無力，只能勉強站立，亦有輕度失智症而受有嚴重減損一肢
    機能及難治之重傷害結果。薛銘芳於事故發生後旋報警，並
    於員警據報到場處理，尚不知孰為犯罪人時，主動向警員告
    知其為肇事車輛之駕駛人而自首，並受裁判。
二、案經吳○○之父吳○孝訴由嘉義縣警察局朴子分局報告臺灣嘉
    義地方檢察署檢察官偵查後聲請以簡易判決處刑。
    理  由
一、本案所引用之供述證據，檢察官及被告薛銘芳均同意有證據
    能力（見本院交簡上字卷第59至61、467至468頁），本院審
    酌該等供述證據作成時情況，並無違法取證之瑕疵，與待證
    事實均具有關聯，以之作為證據應屬適當。又本案所引用之
    非供述證據，均與本件事實具有自然關聯性，且無證據證明
    係公務員違背法定程序所取得，是後述所引用之供述及非供
    述證據均有證據能力，先予敘明。
二、訊據被告固承認有於上開時間、地點與吳○○發生車禍事故，
    惟矢口否認有何過失傷害致重傷害之犯行，辯稱：其是被撞
    的，吳○○沒有駕照、沒有帶安全帽、沒有遵守交通規則，一
    下子就衝出來，根本來不及閃，其並無過失，且其去探望吳
    ○○時，吳○○有說有笑，並沒有達到重傷害的程度等語。經查
    ：
  ㈠被告於108年9月11日下午1時55分許，駕駛車牌號碼000-00號
    自用大貨車，自嘉義縣東石鄉先天宮前廣場由北往南方向行
    駛，行經該廣場前東西向產業道路時，適吳○○無照且未戴安
    全帽騎乘車牌號碼000-000號普通重型機車沿上開產業道路
    由西往東方向駛至，薛銘芳駕駛之車輛遂與吳○○騎乘之機車
    發生碰撞，吳○○人車倒地等情，業經被告於警詢、偵訊、本
    院準備程序及審理時所坦認（見嘉朴警偵字第1080020820號
    卷【下稱警卷】第2至4、6至7頁，109年度偵字第1411號卷
    【下稱偵字卷】第9頁反面，本院交簡上字卷第57至58、474
    至475頁），核與證人即目擊者李○○於警詢時證稱：吳○○是
    其同學，其於108年9月11日下午1時55分，看到被告駕駛車
    輛從先天宮前廣場廁所旁道路由北往南行駛，吳○○由廣場前
    電線桿由西往東行駛，被告駕駛車輛開過來，兩人就發生碰
    撞，其騎乘機車沿產業道路由西往東行駛，回頭看時還沒發
    生車禍，其再往前騎一小段後回頭看時，吳○○已經和被告發
    生車禍，其看到時吳○○已經趴在地上，吳○○沒有戴安全帽等
    語（見警卷第15至17頁）相符，並有道路交通事故現場圖、
    道路交通事故調查表（一）、道路交通事故調查報告表（二
    ）各1份、現場照片23張、公路監理電子閘門查詢資料2份、
    被告之駕駛執照、行車執照各1份在卷可稽（見警卷第25至3
    9、44至46頁），是此部分之事實，首堪認定。
  ㈡又吳○○於本案車禍事故受傷後旋被送往長庚醫療財團法人嘉
    義長庚紀念醫院（下稱嘉義長庚醫院）急診進行救治，經診
    斷受有外傷性顱內出血，並執行顱骨切除手術移除血塊，於
    108年9月23日轉至一般病房，斯時意識不清，無法自理，於
    108年10月4日轉至復健科病房，接受藥物及復健治療，於10
    8年11月15日出院，因中樞神經受損，仍有右側肢體無力，
    日常生活所需無法自理之情形。又因腦外傷術後致兩側肢體
    癱瘓，吞嚥困難及意識不清而自108年12月12日至109年1月8
    日於惠德醫院住院接受復健治療，住院期間因神經受損、思
    考能力欠佳，無法立即辨識，手腳四肢無力無法協調，採鼻
    胃管灌食，大小便需人協助處理。於109年5月13日再至嘉義
    長庚醫院住院，接受藥物及復健治療，於109年6月10日出院
    ，因腦部受損，仍呈現右側上下肢體無力，理解能力差，長
    期需專人全天照顧其部分日常生活功能，無法工作，症狀固
    定。又因神經受損，呈現右上下肢肢體乏力，語言理解能力
    差，長期需專人全日照護，無法工作，症狀固定而於109年8
    月11日至高雄榮民總醫院住院，接受復健治療，於109年9月
    8日出院。又於109年9月28日至高雄市立聯合醫院住院治療
    ，仍呈現右側上下肢偏癱，理解能力差，中樞神經系統機能
    遺存障害，症狀固定，無工作能力，長期需專人24小時照護
    ，於109年10月19日出院等情，有嘉義長庚醫院診斷證明書3
    份、惠德醫院診斷證明書2份、高雄榮民總醫院診斷證明書
    、高雄市立聯合醫院診斷證明書、惠德醫院病歷資料、嘉義
    長庚醫院病歷資料各1份附卷足憑（見警卷第19頁，偵字卷
    第15、17、19頁，原審朴交簡字卷第63頁，本院交簡上字卷
    第75至76、87至191、209至312頁），足認吳○○於本案車禍
    事故發生後，受有外傷性顱內出血、兩側肢體癱瘓、意識不
    清、採鼻胃管灌食之情形，經治療後，仍有右側上下肢無力
    、理解能力差之傷勢情形甚明。又經本院函詢嘉義長庚醫院
    有關吳○○最新病況，該院於109年11月3日先回覆略以：依病
    歷所載，吳○○理解能力尚可，惟右側肢體（特別是下肢的遠
    端）仍無力，加上右髖又有異位性骨化症，因此只能勉強站
    立（需扶持），還未有能力行走，確需專人全天照顧。另吳
    ○○與109年2至3月住院期間之病況相比，肢體功能並無明顯
    改善，因目前發病已逾1年，就腦傷部分，其肢體功能進步
    空間已不大，但右髖異位性骨化症若接受手術，右下肢肢體
    功能可能還有進步空間。再於109年12月17日回覆略以：依
    據吳○○109年10月份住院病歷紀錄所載，其僅存右下肢行動
    較不便，可自主進食（無鼻胃管），小便偶失禁（需人協助
    處理），大便後需人協助清潔，另吳○○經檢查診斷為輕度失
    智症（CDR=1.0)，若其腦傷前無相關疾病引起失智，應為腦
    傷引起，目前無法判斷此輕度失智症是否有回復正常的可能
    。吳○○腦傷影響右下肢體功能的部分，進步空間已不大，而
    右髖骨異位性骨化症會影響髖關節活動度，但手術後未必活
    動度就會回到跟正常人一樣，術後活動度若未能回到正常也
    代表肢體功能恐無法回復正常，腦傷影響肢體的部份加上異
    位性骨化症術後未必活動度回到正常，代表肢體恢復至正常
    的機會很低等情，有嘉義長庚醫院109年11月3日長庚院嘉字
    第1000000000號函、109年12月17日長庚院嘉字第100000000
    0號函各1份附卷可參（見本院交簡上字卷第85、447至448頁
    ），另吳○○於108年12月17日經鑑定為重度身心障礙，於109
    年10月間進行重新鑑定，鑑定結果認為吳○○之疾病名稱為腦
    外傷，障礙部位為右肢體，有兩下肢或一下肢之踝關節肌力
    程度為零級或1分之情形，並認吳○○為神經、肌肉、骨骼之
    移動相關構造及其功能功能輕度障礙，此有身心障礙證明、
    身心障礙鑑定報告各1份附卷可稽（見偵字卷第16頁，本院
    交簡上字卷第333至386頁），堪認吳○○於經過1年以上之治
    療及復健後，病狀雖有好轉，然右側下肢遠端仍無力，且自
    109年2至3月起，即無明顯改善，復有輕度失智症之情形，
    肢體功能恢復正常之可能性很低。而稱重傷者，謂下列傷害
    ：四、毀敗或嚴重減損一肢以上之機能。六、其他於身體或
    健康，有重大不治或難治之傷害，刑法第10條第4項第4款、
    6款定有明文。吳○○於治療後既仍因腦傷而致右側下肢遠端
    無力，併輕度失智症，足徵其所受傷勢已達嚴重減損一肢之
    機能及其他於身體或健康有難治之程度而為重傷害無訛。被
    告空言辯稱吳○○所受傷勢未達重傷害程度，要非可採。
  ㈢又汽車行駛時，駕駛人應注意車前狀況及兩車並行之間隔，
    並隨時採取必要之安全措施，道路交通安全規則第94條第3
    項定有明文。經查，本案車禍事故發生時，被告係駕駛車輛
    自先天宮前廣場由北往南方向直行，吳○○則騎乘機車沿先天
    宮前廣場前方東西向產業道路由西往東方向直行，此經本院
    認定如前，是被告與吳○○駕駛車輛、騎乘機車時，均應注意
    車前狀況，並隨時採取必要之安全措施，而依當時之客觀情
    況為天候晴、日間自然光線、水泥路面、路面乾燥、無缺陷
    、無障礙物、路上停放車輛，此有道路交通事故調查報告表
    （一）1份附卷可參（見警卷第26頁），參以被告於本院準
    備程序及審理時供稱：108年9月11日其是要去交貨，然後去
    先天宮上廁所，之後開車要回去高雄時發生本案車禍事故，
    本案車禍事故發生前並未看到吳○○，是撞到時才看到。其去
    過先天宮很多次，也常常去拜拜等語（見本院交簡上字卷第
    57、474頁），可見被告並非首次前往先天宮，對於現場路
    況當具一定熟悉度，應當知悉先天宮前廣場前方有東西向產
    業道路而可能有車輛經過之車前狀況，又吳○○係騎乘機車沿
    先天宮前廣場前方之東西向產業道路由西往東方向連貫駛至
    ，亦非突然出現在被告所駕駛車輛前方，被告就吳○○行駛而
    來之狀況實無不能注意到之可能，其仍於發生碰撞時方發現
    吳○○騎乘機車駛至，足認被告有未充分注意車前狀況之過失
    。而吳○○係騎乘於寬度僅約0.9公尺之產業道路由西往東方
    向朝先天宮前廣場行駛，上開產業道路兩側均有建物，路口
    有1編號為M9090CD41之電線桿，該電線桿與本案車禍事故發
    生後被告之車輛停放位置之右前車頭距離約為8公尺，另先
    天宮前廣場西側靠近產業道路處畫有數個停車格，此有道路
    交通事故現場圖1份及現場照片23張在卷可憑（見警卷第25
    、28至39頁），是吳○○所行駛之產業道路路口距離本案車禍
    事故發生地點尚有約8公尺之距離，縱先天宮前廣場靠近該
    路口處停有車輛，倘吳○○能充分注意行車交通安全，亦應能
    先注意到先天宮前廣場有車輛駛至之狀況，足認吳○○亦未能
    善盡注意義務就貿然直行，方與被告駕駛之車輛發生碰撞，
    亦具有過失，同為本案車禍事故肇事之原因。另本案經送行
    車事故鑑定覆議會鑑定之結果，認被告車與吳○○車，行至東
    石先天宮前廣場，均未注意車前狀況，適採取必要之安全措
    施，兩車均有疏失，且疏失情節相當等情，有交通部公路總
    局車輛行車事故鑑定覆議會覆議意見書1份附卷可參（見109
    年度調偵字第208號卷第7至8頁），與本院前揭認定相同，
    亦得佐證被告、吳○○同有上開過失情事，且過失程度相當。
    惟吳○○與有過失乙事，僅係被告得否減免民事賠償金額之問
    題，仍無解於被告之過失責任。至本案經送交通部公路總局
    嘉義區監理所嘉雲區車輛行車事故鑑定會鑑定之結果，雖認
    被告駕駛自用大貨車，行經無號誌交岔路口，東石先天宮前
    廣場，左方車未暫停讓右方車先行，為肇事主因，吳○○駕駛
    普通重型機車，行經無號誌交岔路口，東石先天宮前廣場，
    未減速慢行，作隨時停車之準備，為肇事次因（另無照駕駛
    且未戴安全帽有違規定）等情，有交通部公路總局嘉義區監
    理所嘉雲區車輛行車事故鑑定會鑑定意見書1份存卷可參（
    見偵字卷第22頁反面至23頁），惟本案車禍事故發生地點係
    於先天宮前廣場，而先天宮為坐北朝南之廟宇，廟宇南側為
    廣場，廟宇西側有1條西北－東南向之產業道路，連接至廟宇
    前方廣場，廣場兩側設置有停車位，廟宇廣場前方則連接一
    條南北向道路及設有東西向產業道路等情，有道路交通事故
    現場圖1份及現場照片23張附卷可佐（見警卷第25、28至39
    頁），可見被告係駕駛車輛沿先天宮西側之產業道路，由西
    北往東南方向行駛至先天宮前廣場兼停車處，再欲往南行駛
    ，本案車禍事故發生之地點既為先天宮前廣場與東西向產業
    道路交會處，即難認屬無號誌交岔路口，上開鑑定意見書此
    部分認定容有可議之處，其結果尚難逕予認同，本院認應以
    交通部公路總局車輛行車事故鑑定覆議會覆議之意見較為可
    採，附此敘明。
  ㈣綜上所述，被告所辯均不足採。本案事證明確，被告之犯行
    堪可認定，應依法論科。
三、論罪科刑：
  ㈠核被告所為，係犯刑法第284條後段之過失傷害致人重傷罪。
  ㈡被告於肇事後主動報警並停留現場，在員警據報到場處理且
    未知悉肇事者為何人前，主動承認肇事，嗣後並接受偵訊，
    自首而接受裁判，此經被告供述明確（見警卷第6至7頁），
    並有嘉義縣警察局朴子分局東石分駐所道路交通事故肇事人
    自首情形紀錄表1份存卷可參（見原審朴交簡字卷第65頁）
    ，爰依刑法第62條前段之規定減輕其刑。
  ㈢原審以被告犯罪事證明確，予以論罪科刑，固非無見。惟①吳
    ○○於經治療及復健後，雖仍受有右側下肢遠端無力、輕度失
    智症之重傷害，然已無兩側肢體癱瘓致吞嚥困難、意識不清
    、四肢無力無法協調、採鼻胃管灌食之情形，且於109年10
    月間進行身心障礙鑑定之結果為輕度障礙；②被告與吳○○同
    有未注意車前狀況之過失，過失責任比例相當，此均經本院
    認定如前，原審認定吳○○受有兩側肢體癱瘓致吞嚥困難、意
    識不清、手腳四肢無力無法協調、採鼻胃管灌食之重傷害，
    為重度障礙狀態，並認被告為肇事主因，吳○○為肇事次因，
    容有未洽，又本院此部分認定既與原審不同，量刑基礎即有
    不同，此應於量刑上為適當之考量，原審之量刑即難予以維
    持。檢察官固以被告犯後態度不佳，原審量刑有再行斟酌之
    必要為由提起上訴，然原審已審酌被告犯後否認犯行且未達
    成和解等犯後態度，檢察官仍執此上訴，雖無理由（量刑因
    素詳如後述），惟原判決既有上開未盡妥適之處，自應由本
    院予以撤銷改判，以期適法。
  ㈣爰以行為人之責任為基礎，審酌被告駕駛車輛行駛於路上，
    未能恪守道路交通安全規則，因未注意車前狀況並採取必要
    安全措施而肇事，造成吳○○受有右腳機能嚴重減損以及輕度
    失智症之重大傷害，後續所需照護之勞費及復健所付出之心
    力甚鉅，所生危害並非輕微，又被告犯後否認犯行，亦未與
    告訴人即吳○○之父親吳○孝達成和解以期彌補吳○○所受傷害
    ，態度可議，惟念及被告於本案前並無任何刑事犯罪之紀錄
    ，此有臺灣高等法院被告前案紀錄表1份存卷足稽（見本院
    交簡上字卷第19頁），可見被告並非惡性重大之人，兼衡被
    告具有未注意車前狀況之過失及其過失程度、吳○○自產業道
    路駛出而與有相同之過失，且過失程度與被告相當，吳○○另
    有無照駕駛及未戴安全帽之違規情事，此足資於量刑上為有
    利於被告之考量、被告於本院審理時自承小學畢業之智識程
    度、已婚、以開車為生之生活狀況（見本院交簡上字卷第47
    5至476頁）等一切情狀，量處如主文所示之刑，並諭知易科
    罰金之折算標準，以資懲儆。
據上論斷，應依刑事訴訟法第455條之1第1項、第3項、第369條
第1項前段、第364條、第299條第1項前段，刑法第284條後段、
第62條前段、第41條第1項前段，刑法施行法第1條之1第1項，判
決如主文。
本案經檢察官簡靜玉聲請以簡易判決處刑、上訴，檢察官徐鈺婷
到庭執行職務。
中　　華　　民　　國　　110 　年　　2 　　月　　23　　日
　　　　　　　　　刑事第六庭  審判長法　官　王慧娟

                                    法　官　李東益

                                    法　官　官怡臻
以上正本證明與原本無異。
不得上訴。
中　　華　　民　　國　　110 　年　　2 　　月　　23　　日
    　　　　　　　　　　　　　　　　書記官　李彥廷
附錄本案論罪科刑法條：
中華民國刑法第284 條
因過失傷害人者，處1 年以下有期徒刑、拘役或10萬元以下罰金
；致重傷者，處3 年以下有期徒刑、拘役或30萬元以下罰金。